臺灣高等法院高雄分院刑事裁定　　　　　　　　　九十三年度交抗字第三二號
　　抗　告　人
　　即受處分人　甲○○
右抗告人因違反道路交通管理處罰條例聲明異議案件，不服臺灣高雄地方法院中華民
國九十三年二月二十七日裁定（九十二年度交聲字第四八九號），提起抗告，本院裁
定如左：
    主文
抗告駁回。
    理由
一、本件聲明異議意旨略以：(一)事發當日，異議人駕車行經高雄市○鎮區○○路與南
    亞貨櫃場入口之無名路交岔路口時，中安路上直行為綠燈，因中安路由東向西方
    向（即對向車道）尚有來車，故暫停於中安路內車道上待轉，直至對向車道上之
    來車均已通過後，始以時速約十公里左右通過，惟於異議人車頭已左轉進入路口
    後，右後輪方向突傳來碰撞聲，異議人下車查看，發現肇事機車車頭朝向中安路
    ，車尾朝人行道，徐偉詠躺於機車座椅旁，周振誼倒臥方向朝異議人車頭方向，
    ，故周振誼係於撞擊後由機車後座拋摔，可證機車是由徐偉詠所駕駛，異議人確
    無轉彎車未讓直行車之情事。且徐偉詠係無照駕駛，警方卻未詳查，在無任何事
    故鑑定報告依據下，即逕行填單告發異議人，有違採證原則。(二)高雄市政府交通
    局車輛行車事故鑑定委員會對於異議人所提理由未予採納，亦未於鑑定報告中說
    明，且該鑑定報告書僅就警方所提供之資料為單方依據而做判斷，亦有欠公允。
    (三)異議人於事故發生後，立即託友人攜相機至現場拍照存證，繪製如證物現場圖
    ，再將警方繪製之原圖錯誤部分更正及詳加註釋後得知，異議人之曳引車非但在
    事故發生前一秒鐘已順利通過車道分向雙黃線之路口中心處，更已通過中安路東
    向西方向的慢車道路口中心處達二．一公尺，徐詠偉所駕駛之機車卻遠在距離中
    安路慢車道與無名路口停止線前八．五四公尺處，異議人當時在雙黃線路口中心
    處欲轉彎前，確實僅發現楊和成所駕駛之三．五噸小貨車，在距離無名路口約八
    十公尺前，緩緩由中安路東向西方向行駛而來，楊某並示意讓異議人先行通過，
    異議人研判徐偉詠可能依附於楊和成所駕駛之小貨車旁，造成異議人遠望僅能發
    現楊和成之小貨車之際，依楊和成示意下通過該路口時，遭在小貨車旁之徐偉詠
    騎乘機車疾駛衝出，在無任何煞車之下直接撞擊異議人之車頭右後輪處，以致肇
    事。(四)基於信賴保護原則，異議人在已順利通過中安路東向西車道繼續直行之後
    ，當無須考量徐偉詠會突然違反道路交通安全規則而貿然衝入路口，異議人既已
    於其行車之過程中盡了應盡之注意義務，本件肇事係因徐偉詠違規駕車及未注意
    車前狀況所致云云。
二、按汽車行駛至交岔路口，轉彎車應讓直行車先行，道路交通安全規則第一○二條
    第一項第六款定有明文。又汽車駕駛人，駕駛汽車違反道路交通安全規則，因而
    肇事致人受傷者，吊扣其駕駛執照三個月至六個月；另汽車駕駛人轉彎時，有轉
    彎車不讓直行車先行，處二百元以上六百元以下（即新臺幣六百元以上一千八百
    元以下）罰鍰；汽車駕駛人駕駛汽車違反同條例第四十八條規定者，除依原條款
    處罰鍰外，並予記違規點數一點，道路交通管理處罰條例第六十一條第三項、第
    四十八條第六款及第六十三條第一項第一款分別定有明文。
三、本件原裁定以依警方所繪製之道路交通事故現場圖所示：(一)肇事地點為高雄市○
    鎮區○○路與南亞貨櫃場入口之無名路交岔路口處，肇事前異議人所駕駛之車牌
    號碼ＫＺ－三七六號之營業貨櫃用曳引車之車行方向為沿中安路由西往東行駛，
    欲左轉進入南亞貨櫃場，周振誼騎乘車牌號碼ＸＹＳ－○七三號重型機車附載徐
    偉詠沿中安路慢車道由東往西直行；肇事後異議人所駕之車停於中安路與南亞貨
    櫃場入口之岔路北側，曳引車頭朝北，尾朝南，拖車頭北偏東，尾朝南偏西，距
    南亞貨櫃場入口之無名路西側路邊延伸線曳引車左前輪五點二公尺，拖車左前輪
    為五點三公尺、左後輪為三點七公尺，車頭距無名路南向車道停止線一點一公尺
    ，其曳引車左、右後輪及拖車左、右後輪均留有煞車痕，其中後輪煞車痕分為一
    點七公尺（左輪）、一點四公尺（右輪），前輪煞車痕則分為一點六公尺（左輪
    ）、一點五公尺（右輪）。機車倒於拖車右側，機車頭朝南尾北，距交岔路口西
    向車道停止線前輪為四公尺、後輪為四點二公尺，後輪並距中安路北側路邊延伸
    線三點三公尺。中安路慢車道寬為五公尺，顯見二車發生碰撞時，異議人駕駛前
    開營業用曳引車尚未到達交叉口中心處即貿然左轉進入南亞貨櫃場之無名路口，
    應可認定。且本件交通事故，係異議人駕駛之曳引車之右中輪圈及車身與被害人
    所駕駛之機車前車頭處發生擦撞，因此致被害人及附載者均受有傷害，綜合二車
    上開行車方向、路線、異議人和被害人車輛之撞擊點等情形觀之，足證異議人行
    經上開交岔路口欲左轉之時，疏未注意轉彎車未讓直行車先行致肇事。又本件交
    通事故經送往高雄市政府建設局車輛行車事故鑑定委員會鑑定結果亦同認定「異
    議人轉彎車未讓直行車先行為肇事原因，被害人並無肇事原因」，有該鑑定委員
    會九十二年十月十六日高市車鑑字第○九二○○○五三六九號鑑定意見書一份附
    卷可參，足證異議人確有前開轉彎車未讓直行車先行，違規肇事致人受傷之事實
    。原處分機關以異議人違反道路交通管理處罰條例第四十八條第一項第六款及第
    六十一條第三項規定裁罰於法有據，因認異議人之異議為無理由，而駁回議人之
    異議。經核原裁定與法並無不合。
四、抗告意旨略以：(一)異議人當時在雙黃線路口中心處欲轉彎前，確實僅發現楊和成
    所駕駛之三．五噸小貨車，在距離無名路口約八十公尺前，緩緩由中安路東向西
    方向行駛而來，楊某並示意讓抗告人先行通過，當時並未發現徐偉詠所騎乘之機
    車，原裁定理由以轉彎車應衡量自身到達中心處開始轉彎之距離、速度與直行車
    輛與其距離，直行車是否能安全直行通過岔路口，依此認定異議人即使在直行車
    尚未進入路口，轉彎車亦應依直行車之速度加以衡量可否順利轉彎通過，方可進
    行轉彎，依此推論，則道路交通安全規則第一０二條第一項第六款但書之定義應
    先行變更或廢棄，以免為一般行車用路人所誤引；往後將無人再敢於路口轉彎，
    蓋一部機車行進中由時速二十公里加速至一百公里亦不過數秒之距，轉彎行為人
    根本無避難之可能。更遑論異議人在轉彎時根本未見該肇事機車之存在，如何判
    斷該車之車速及距離。(二)異議人於原審聲明異議時，已詳述相對人為何會突然在
    對向車道上的小貨車漸停之後直接衝撞過來，惟異議人於轉彎時，確實只見到該
    小貨車而未見到相對人之機車，因此就客觀注意義務而言，抗告人確力有未逮。
    (三)高雄市政府交通局車輛行車事故鑑定委員會鑑定結果，自始均未提及異議人有
    道路交通安全規則第一０二條第一項第四款之適用，且原裁決書舉發違反法條為
    道路交通處罰條例第四十八條第六款而非同條項第三款，原裁定即使欲變更法條
    而為裁定，亦必須確實依據證據以為適用，指摘原裁定不當云云。
五、經查：(一)當時騎乘機車者係周振誼，且周振誼係騎乘機車沿中安路由東向西在慢
    車道行駛，肇事後機車倒在交岔路口慢車道，機車係撞到異議人所駕駛曳引車車
    頭後輪前方之事實，有原審法院所調取警方所繪製之道路交通事故調查表、周振
    誼之談話筆錄及異議人所提出之照片在卷可憑。足徵本件交通事故係於異議人駕
    駛曳引車左轉車頭尚未打直之際，即在交岔路口遭機車自右側擦撞；換言之，雙
    方幾乎同時進入交岔路口，若轉彎車之異議人依規定讓直行之機車騎士先行，本
    件交通事故即不致發生；且縱如異議人所陳，機車確係在某小貨車旁行駛，當時
    小貨車雖已減緩車速示意異議人先行，異議人仍須注意車前狀況，以維交通安全
    ，且當時機車既係在行進中，則在小貨車車速減緩尚未抵達交岔路口前，機車必
    然先於小貨車進入交岔路口，並為即將轉彎之異議人所目睹；何況異議人所駕駛
    者係曳引車，駕駛座位高於一般普通小貨車甚多，有異議人所提出照片在卷可憑
    ，異議人亦必能發現機車騎士自小貨車旁之慢車道行駛而出；因此，異議人如遵
    守規定，讓直行機車先行，本件交通事故亦無由發生，可見異議人確有轉彎車未
    讓直行車先行之違規事由。又行進中機車瞬間加速可達近百公里，固非不可能，
    惟並無證據足以證明機車騎士有瞬間加速，剎那間抵達交岔路口之情事。(二)原審
    裁定雖於理由三(一)內敘明「中安路慢車道寬為五公尺等情，有道路交通事故調查
    報告表一份在卷可證，顯見二車發生碰撞時，異議人駕駛前開營業用曳引車尚未
    到達交叉口中心處即貿然左轉進入南亞貨櫃場之無名路口，應可認定」等語。惟
    僅附帶說明性質，並未變更處罰條文，抗告人執此，指摘原裁定不當，不無誤會
    。綜上所述，異議人之抗告為無理由，應予駁回。
六、爰依道路交通案件處理辦法第二十六條，裁定如主文。
中      華       民       國    九十三       年    三      月  三十一   日
                              臺灣高等法院高雄分院刑事第四庭
                                  審判長法官  蕭權閔
                                        法官  陳吉雄
                                        法官  李嘉興
右正本證明與原本無異。
不得再抗告。
                                  法院書記官  劉博文
中      華       民       國    九十三       年    三      月  三十一   日
